【裁判字號】    90,訴,297
【裁判日期】    900504
【裁判案由】    偽造文書
【裁判全文】
臺灣桃園地方法院刑事判決                            九十年度訴字第二九七號
    公  訴  人  臺灣桃園地方法院檢察署檢察官
    被      告  甲○○
右列被告因偽造文書案件，經檢察官提起公訴（八十九年度偵字第一六一七七號、九
十年度偵字第九四一號），本院判決如左：
    主  文
甲○○行使偽造私文書，足以生損害於公眾及他人，處有期徒刑伍月，如易科罰金，
以參佰元折算壹日。如附表所示偽造之署押均沒收。
    事  實
一、甲○○曾犯毒品案件，前經本院裁定令入戒治處所實施強制戒治，並於民國八十
    九年三月二十四日起停止戒治，執行保護管束。惟甲○○猶不知悔改，仍於八十
    九年九月二十一日二十一時許回溯一百二十小時期間內某刻，在台灣地區某不詳
    處所，施用第一級毒品海洛因（施用毒品部分業經臺灣桃園地方法院檢察署檢察
    官簽移本院另行併案審理）。嗣於八十九年九月二十一日二十一時許，在桃園縣
    蘆竹鄉○○村○○路涵洞口為警查獲，為逃避刑責，竟基於單一接續之犯意，冒
    用其胞兄乙○○之名應訊，並先後於下列時、地偽造乙○○名義之私文書及其署
    押：
（一）八十九年九月二十一日晚上九時三十分許，在桃園縣警察局大園分局大竹派出
      所之第一次警訊筆錄上偽造「乙○○」之簽名署押二枚及捺指印署押二枚、逮
      捕通知書（通知被告聯）上偽造「乙○○」之簽名署押一枚及捺指印署押一枚
      、逮捕通知書（通知家屬聯）上偽造「乙○○」之簽名署押一枚及捺指印署押
      一枚、訴訟權利告知書上偽造「乙○○」之簽名署押一枚及捺指印署押一枚，
      而偽造表示由「乙○○」名義具領收受逮捕通知書二紙（含通知被告聯、家屬
      聯）之意思表示之私文書，再行使交還於製作之警員。
（二）八十九年九月二十二日上午九時許，在上開派出所之第二次警訊筆錄上偽造「
      乙○○」之簽名署押一枚及捺指印署押五枚、乙○○口卡片黏貼紙上偽造「乙
      ○○」之簽名署押一枚及捺指印署押五枚、甲○○個人照片黏貼紙上偽造「乙
      ○○」之簽名署押一枚及捺指印署押三枚、扣案物照片之黏貼紙上偽造「乙○
      ○」之簽名署押一枚及捺指印署押一枚。
（三）八十九年九月二十二日晚上十時五十二分許，在臺灣桃園地方法院檢察署檢察
      官訊問筆錄上偽造「乙○○」之簽名署押一枚、在甲○○手臂照片之黏貼紙上
      偽造「乙○○」之簽名署押二枚。
（四）八十九年九月二十二日晚上十一時許，在本院之訊問筆錄上偽造「乙○○」之
      簽名署押一枚及同日之送達證書上偽造「乙○○」之簽名署押一枚，而偽造表
      示乙○○已收領裁定書正本一件之私文書證明，再行使交還於本院；
    以上均足生損害於案件偵查之正確性及乙○○本人之權益（上述偽造捺指印署押
    部分，起訴書均漏未記載）。嗣於八十九年十月六日十四時十分許，經臺灣桃園
    地方法院檢察署檢察官偵訊時發覺，始查知上情。
二、案經桃園縣警察局大園分局報告臺灣桃園地方法院檢察署檢察官偵查起訴。
    理  由
一、訊據被告甲○○對於右揭犯行坦承不諱，核與被害人乙○○所指訴之情節相符（
    參見臺灣桃園地方法院檢察署九十年度偵字第九四一號偵查卷第三、四頁），此
    外被告於臺灣桃園地方法院檢察署八十九年毒偵字第五一三○號案卷內冒用「乙
    ○○」名義於指紋卡上及警訊筆錄上所捺印之指紋，經送內政部警政署刑事警察
    局鑑定比對結果，確屬被告所有，此有內政部警政署刑事警察局九十年二月一日
    （九０）刑紋字第九五二二號鑑驗書一紙可資佐證，復有上開警訊筆錄二份、訴
    訟權利告知書、被害人乙○○口卡片、被告甲○○個人照片及扣案物照片之黏貼
    紙各一份、偽造「乙○○」名義之逮捕通知書二紙及臺灣桃園地方法院檢察署檢
    察官訊問筆錄一份、被告甲○○手臂照片之黏貼紙一份、本院訊問筆錄一份及偽
    造「乙○○」名義之送達證書一紙附卷足稽。綜上，足認被告之自白與事實相符
    ，本件事證已臻明確，被告偽造署押罪及行使偽造私文書罪之犯行均堪予認定。
二、查被告於八十九年九月二十一日在桃園縣警察局大園分局大竹派出所八十九年九
    月二十一日逮捕通知書二紙（含通知被告聯、家屬聯）內共偽造「乙○○」之簽
    名署押二枚及捺指印署押二枚，偽造表示由「乙○○」名義具領收受逮捕通知書
    之意思表示之私文書，再行使交還於製作之警員；又送達證書為法律規定之文書
    ，被告在本院送達證書收領人欄內，偽造「乙○○」之簽名署押，表示「乙○○
    」已收領裁定書正本一件之私文書證明，再行使交還於本院。核被告所為係犯刑
    法第二百十六條、第二百十條之行使偽造私文書罪及同法第二百十七條第一項之
    偽造署押罪。其於逮捕通知書二紙（含通知被告聯、家屬聯）及送達證書上所偽
    造「乙○○」之簽名署押共三枚及捺指印署押共二枚，係偽造私文書之階段行為
    ，偽造私文書之低度行為復為行使偽造私文書之高度行為所吸收，均不另論罪。
    被告所犯上開行使偽造私文書及偽造署押二罪間，復有方法、結果之牽連關係，
    為牽連犯，應從一重之行使偽造私文書罪處斷。公訴人雖僅就被告偽造私文書及
    偽造簽名署押之犯行提起公訴，然其餘部分（行使偽造私文書部分及捺指印署押
    部分）與之具有單純一罪之關係，而為起訴效力所及，本院自應併予審究。又按
    被告行為後，刑法第四十一條業於九十年一月四日修正，同年月十日經總統公布
    ，已於同年月十二日生效，修正後之刑法第四十一條第一項前段規定：「犯最重
    本刑為五年以下有期徒刑以下之罪，而受六個月以下有期徒刑或拘役之宣告，因
    身體、教育、職業、家庭之關係或其他正當事由，執行顯有困難者，得以一元以
    上三元以下折算一日，易科罰金。」而比較新舊法規定之結果，以修正後規定有
    利於被告，自應依刑法第二條第一項前段之規定適用裁判時之刑法第四十一條第
    一項前段之規定。爰審酌被告於停止強制戒治受保護管束期間，不思悔改，仍因
    施用毒品而為警查獲，竟為圖規避毒品危害防制條例之戒治處分及刑責，而一再
    謊報被害人即其胞兄乙○○之名義，並偽造其署押，惟事後坦認犯行，態度尚稱
    良好及被告與被害人之關係並所造成被害人之損害等一切情狀，量處如主文所示
    之刑，同時並諭知易科罰金之折算標準，以資懲儆。
三、被告於附表內之時、地，所偽造之「乙○○」名義署押（含簽名署押及捺指印署
    押），應依刑法第二百十九條宣告沒收。
據上論斷，應依刑事訴訟法第二百九十九條第一項前段，刑法第二條第一項前段、第
二百十六條、第二百十條、第二百十七條第一項、第五十五條、第四十一條第一項前
段、二百十九條，罰金罰鍰提高標準條例第二條，判決如主文。
本案經檢察官鄭重文到庭執行職務。
中      華      民      國    九十      年      五      月      四      日
                              臺灣桃園地方法院刑事第一庭
                                  審判長法  官  吳  爭  奇
                                        法  官  呂  仲  玉
                                        法  官  范  明  達
右正本證明與原本無異。
如不服本判決，應於判決送達後十日內向本院提出上訴狀( 應附繕本 )，上訴於
臺灣高等法院。
                                        書記官  楊  惠  如
中     華      民      國    九十       年      五      月     九      日
附表：
編號一：八十九年九月二十一日晚上九時三十分許，在桃園縣警察局大園分局大竹派
        出所之第一次警訊筆錄上偽造「乙○○」之簽名署押二枚及捺指印署押二枚
        、逮捕通知書（通知被告聯）上偽造「乙○○」之簽名署押一枚及捺指印署
        押一枚、逮捕通知書（通知家屬聯）上偽造「乙○○」之簽名署押一枚及捺
        指印署押一枚、訴訟權利告知書上偽造「乙○○」之簽名署押一枚及捺指印
        署押一枚。
編號二：八十九年九月二十二日上午九時許，在上開派出所之第二次警訊筆錄上偽造
        「乙○○」之簽名署押一枚及捺指印署押五枚、乙○○口卡片黏貼紙上偽造
        「乙○○」之簽名署押一枚及捺指印署押五枚、甲○○個人照片黏貼紙上偽
        造「乙○○」之簽名署押一枚及捺指印署押三枚、扣案物照片之黏貼紙上偽
        造「乙○○」之簽名署押一枚及捺指印署押一枚。
編號三：八十九年九月二十二日晚上十時五十二分許，在臺灣桃園地方法院檢察署檢
        察官訊問筆錄上偽造「乙○○」之簽名署押一枚、在甲○○手臂照片之黏貼
        紙上偽造「乙○○」之簽名署押二枚。
編號四：八十九年九月二十二日晚上十一時許，在本院之訊問筆錄上偽造「乙○○」
        之簽名署押一枚及同日之送達證書上偽造「乙○○」之簽名署押一枚。
附錄本案論罪科刑法條全文：
中華民國刑法第二百十條
偽造、變造私文書，足以生損害於公眾或他人者，處五年以下有期徒刑。
中華民國刑法第二百十六條
行使第二百十條至第二百十五條之文書者，依偽造、變造文書或登載不實事實或使登
載不實事項之規定處斷。
中華民國刑法第二百十七條
偽造印章、印文或署押，足以生損害於公眾或他人者，處三年以下有期徒刑。
盜用印章、印文或署押，足以生損害於公眾或他人者，亦同。


司法院資訊處製作；財團法人民間司法改革基金會備份。
